臺灣高等法院刑事裁定
109年度抗字第1552號
抗  告  人  
即受 刑 人  王進華



上列抗告人因聲請定其應執行刑案件，不服臺灣桃園地方法院中
華民國109年8月26日裁定（109年度聲字第3213號），提起抗告
，本院裁定如下：
    主  文
抗告駁回。                                             
    理  由
一、原裁定略以：抗告人即受刑人甲○○（下稱受刑人）因違反毒
    品危害防制條例等案件，經本院、臺灣新竹地方法院及原審
    法院先後判處如其附表所示之刑，均已分別確定在案，有本
    院被告前案紀錄表及各該判決書附卷可按。又如附表編號2
    、4、5所示之有期徒刑，係不得易科罰金之刑，而如附表其
    餘各編號所示之有期徒刑，則係得易科罰金之刑；茲據受刑
    人就其所受宣告之上開有期徒刑，具狀請求檢察官聲請定應
    執行刑，此有聲請定應執行刑調查表在卷可按，檢察官據以
    聲請定其應執行之刑，原審審核認聲請為正當，應定其應執
    行之刑。爰依刑事訴訟法第477條第1項，刑法第50條第2項
    、第53條、第51條第5款，定其應執行有期徒刑2年10月。
二、抗告意旨略以：單純吸食毒品者，實為病人，並非犯人，應
    加強家庭的支持，及社會的連結，不應以拘束人身自由為手
    段，否則，家庭親情更加疏離，並與社會嚴重脫節，無異雪
    上加霜，增加戒毒之困難，我所為吸毒犯行，必然為連續性
    行為，卻在一罪一罰累加之下，刑度遠高於一般刑事犯甚多
    ，比例明顯失衡，參諸司法相關實務判決中，有關竊盜、恐
    嚇、強盜、詐欺、販毒等相關案件，均有被害人，對他人生
    命、財產等法益之侵害，影響深遠，而我所犯多為單純吸毒
    案件，並無被害人，卻定應執行刑較高，明顯過苛；又我所
    犯森林法案件，實肇因於不諳法律，無意間撿拾兩塊木頭，
    且延誤上訴期間，以致案件確定，確有諸多冤屈；而我母親
    75歲，罹患癌症末期，身為人子，無法略盡本分，深感愧疚
    ，經此家庭變故，身心飽嘗煎熬，決定痛改前非，戒除毒癮
    ，爰請撤銷原裁定，從輕定刑，給予受刑人自新機會等語。
三、按數罪併罰，分別宣告多數有期徒刑者，於各刑中之最長期
    以上，各刑合併之刑期以下，定其刑期，但不得逾30年，刑
    法第51條第5款定有明文。乃因刑罰之科處，應以行為人之
    責任為基礎，考量人之生命有限，刑罰對被告造成之痛苦程
    度，係以刑度增加而生加乘效果，而非等比方式增加，如以
    實質累加方式執行，刑責恐將偏重過苛，不符現代刑事政策
    及刑罰之社會功能，故透過定應執行刑程序，採限制加重原
    則，授權法官綜合斟酌被告犯罪行為之不法與罪責程度、各
    罪彼此間之關聯性（例如數罪犯罪時間、空間、各行為所侵
    害法益之專屬性或同一性、數罪對法益侵害之加重效應等）
    、數罪所反應被告人格特性與傾向、對被告施以矯正之必要
    性等，妥適裁量最終具體應實現之刑罰，以符罪責相當之要
    求。因此，法院於酌定執行刑時，應體察法律恤刑之目的，
    為妥適之裁量，俾符合實質平等原則，否則有悖於公平正義
    ，即有裁量權行使不當之違失。又數罪併罰之定應執行之刑
    ，係出於刑罰經濟與責罰相當之考量，並非予以犯罪行為人
    或受刑人不當之利益，為一種特別的量刑過程，相較於刑法
    第57條所定科刑時應審酌之事項係對一般犯罪行為之裁量，
    定應執行刑之宣告，乃對犯罪行為人本身及所犯各罪之總檢
    視，除應考量行為人所犯數罪反應出之人格特性，並應權衡
    審酌行為人之責任與整體刑法目的及相關刑事政策，在量刑
    權之法律拘束性原則下，依刑法第51條第5款之規定，採限
    制加重原則，以宣告各刑中之最長期為下限，各刑合併之刑
    期為上限，但最長不得逾30年，資為量刑自由裁量權之外部
    界限，並應受法秩序理念規範之比例原則、平等原則、責罰
    相當原則、重複評價禁止原則等自由裁量權之內部抽象價值
    要求界限之支配，使以輕重得宜，罰當其責，俾符合法律授
    與裁量權之目的，以區別數罪併罰與單純數罪之不同，兼顧
    刑罰衡平原則（最高法院100年度台上字第21號判決、105年
    度台抗字第715號裁定要旨參照）。末按執行刑之量定，係
    事實審法院自由裁量之職權，倘其所酌定之執行刑，並未違
    背刑法第51條各款或刑事訴訟法第370條第3項等所定之方法
    或範圍（即法律之外部性界限），亦無明顯違背公平、比例
    原則或整體法律秩序之理念及法律規範之目的（即法律之內
    部性界限）者，即不得任意指為違法或不當（最高法院108
    年度台抗字第89號裁定要旨參照）。
四、經查：受刑人先後犯如原裁定附表編號1至6所示6罪，經
    法院分別判處罪刑確定，有各該裁判書及本院被告前案紀錄
    表附卷可憑。其中附表編號2、4、5為不得易科罰金之罪，
    附表其餘各編號所示為得易科罰金之罪，檢察官依受刑人提
    出之「聲請定應執行刑調查表」（見109年度執聲字第2356
    號卷第20頁），就附表所示6罪之有期徒刑部分聲請定其應
    執行刑，經原審審核認聲請為正當，定其應執行刑為有期徒
    刑2年10月，係在各刑中最長期有期徒刑1年2月以上，各刑
    合併刑期有期徒刑3年3月以下，合於法律規定之外部性界限
    ，復考量受刑人所犯如原裁定附表所示之5次施用毒品、1次
    竊取森林主產物貴重木罪，其中施用毒品，屬危害個人身心
    健康之病患型犯罪，竊取森林主產物貴重木，則侵害國家重
    要森林資源，對國家財產及森林保育工作均造成相當程度之
    損害，亦可見受刑人漠視法令禁制。是綜衡卷存事證及受刑
    人所犯數罪類型、次數、各罪之侵害法益、個別罪質內容、
    各罪犯罪情節、對其犯罪應予之整體評價等一切情狀，因認
    原審所定執行刑，已屬適度減輕受刑人之刑期，其所定應執
    行刑並未逾越法律所規定之範圍，亦無明顯過重而違背比例
    原則或公平正義之情形，與刑罰經濟、刑法定應執行刑之恤
    刑考量等法律規範目的均無違背，核屬原審法院定刑職權之
    適法行使，於法並無違誤。至於抗告意旨所指其他個案所定
    執行刑減免之情形，係法官酌量具體案件不同情節之結果，
    且執行刑之酌定，尤無必須按一定比例、折數衡定之理，無
    從比附攀引他案量刑，而抗告意旨所稱之犯罪動機、目的、
    生活狀況及所生危害等節，均屬法院針對個別犯罪於科宣告
    刑時審酌之量刑因子，與合併定刑所考量者，係各罪間之關
    係及矯正之必要程度等項無關，抗告人徒執前詞，指摘原裁
    定不當，為無理由，應予駁回。
據上論斷，應依刑事訴訟法第412條，裁定如主文。
中　　華　　民　　國　　109 　年　　9 　　月　　23　　日
                  刑事第十三庭  審判長法　官  王國棟
                                      法　官  呂煜仁
                                      法　官  曹馨方
以上正本證明與原本無異。
如不服本裁定，應於收受送達後五日內向本院提出抗告狀。
                                      書記官  陳靜姿　　
中　　華　　民　　國　　109 　年　　9 　　月　　23　　日